【裁判字號】    91,訴,1058
【裁判日期】    920127
【裁判案由】    違反毒品危害防制條例
【裁判全文】
臺灣臺南地方法院刑事判決                        九十一年度訴字第一五八號
    公  訴  人  臺灣台南地方法院檢察署檢察官
    被      告  甲○○  男二十.
    選任辯護人  鄭和傑律師
                蘇新竹律師
右列被告因違反毒品危害防制條例案件，經檢察官提起公訴（九十一年度偵字第六五
九二號），本院判決如左：
    主  文
甲○○無罪。
    理  由
一、公訴意旨略以：甲○○基於概括犯意，自民國（下同）九十一年六月十八日起，
    至九十一年六月二十一日止，連續在台南市○○街○段朝興宮前，販賣第一級毒
    品海洛因供乙○○施用。共販賣三次。每一次由乙○○向其購買一小包，每包新
    台幣一千元，並於購買前，先由乙○○撥打甲○○所有之0000000000
    號行動電話，再約定時間、地點交易。嗣於九十一年六月二十四日十三時十分，
    在台南市○○路○段二五四號前，為警查獲。並扣得海洛因一小包（含袋重０．
    四公克）及0000000000號行動電話一支。因認被告甲○○涉犯毒品危
    害防制條例第四條第一項之販賣第一級毒品罪嫌。
二、按犯罪事實應依證據認定之，無證據不得推定其犯罪事實；又不能證明被告犯罪
    者，應諭知無罪之判決；刑事訴訟法第一百五十四條、第三百零一條第一項分別
    定有明文。所謂犯罪事實之證據，係指足以認定被告確有犯罪行為之積極證據而
    言，該項證據且須適合被告犯罪事實之認定，始得採為斷罪資料，有最高法院二
    十九年上字第三一０五號、五十三年臺上字第二七五０判例足資參照。又認定不
    利於被告之事實，須依積極證據，苟積極證據不足為不利於被告事實之認定時，
    即應為有利於被告之認定，更不必有何有利之證據。再事實之認定，應憑證據，
    如未能發現相當證據，或證據不足以證明，自不能以推測或擬制之方法，為裁判
    基礎，最高法院三十年上字第八一六號、四十年台上字第八六號判例亦可參照。
三、本件公訴人認被告甲○○涉犯前揭罪嫌，無非係以右揭犯罪事實業據證人乙○○
    證述甚詳為其所憑論據。訊之被告甲○○固坦承扣案之第一級毒品海洛因一包及
    行動電話一具為其所有，惟堅詞否認有何販賣第一級毒品海洛因予證人乙○○之
    犯行，辯稱：查獲之毒品一包係供自己所施用，伊曾與乙○○一同出資去購買毒
    品，由乙○○將錢交給伊，伊再去購買毒品回來一起施用，並非伊販賣毒品給乙
    ○○，九十一年六月二十四日為警查獲之日，伊係購買一包毒品海洛因後約乙○
    ○一起至海佃路一段二五四號之樺谷飯店房間內共同施用毒品，伊施用第一級毒
    品後在飯店外為警攔下查獲，伊才告訴警方入飯店內查獲乙○○，可能因此乙○
    ○懷恨在心，指稱伊賣毒品給他，伊絕無與證人乙○○為毒品交易之行為等語。
四、經查：
  (1)按犯施用第一級毒品罪，供出毒品來源，因而破獲者，得減輕其刑，毒品危害防
    制條例第十七條，定有明文。因此關於販賣毒品案件，施用者所為曾向被告購買
    毒品之陳述，因屬有利於己之供詞，自須無瑕疵可指，且經調查又有其他證據足
    以證明與事實相符者，始得採為論罪科刑之論據。本件公訴人認為被告甲○○涉
    有右揭非法販賣第一級毒品海洛因罪嫌，無非係以證人乙○○於警訊及偵查中之
    供述為主要論據，惟證人乙○○於警訊及偵查中之供述，不但有齟齬未合之處，
    且其先後之供述內容（含本院審理中之證述），亦有前後反覆不一之情（均詳如
    後述），且證人乙○○迭於警、偵訊中坦承確有施用第一級毒品海洛因之惡習，
    現在臺灣臺南戒治所強制戒治中，揆諸前開說明，證人乙○○所為供述，能否據
    為認定被告販賣第一級毒品犯行之依據，已非無疑。
  (2)證人乙○○固於警訊及偵查中指證：「我所吸食之海洛因毒品是向朋友甲○○購
    買的，我每次均向甲○○購買一千元，共向甲○○購買三次，每次購買一千元，
    該三次分別為第一次是九十一年六月十八日下午十四時許，在台南市○○區○○
    街廟口，第二次是九十一年六月十九日十四時許，在本原街廟口，第三次是九十
    一年六月二十一日下午十四時許，地點也是本原街廟口，我均打甲○○的行動電
    話0000000000號向他約地點（本原街廟口）見面，我先拿錢一千元給
    甲○○，之後我留在原地等，由甲○○騎機車去購買毒品海洛因回來交予我」等
    語（詳九十一年六月二十四日警訊筆錄）；「向甲○○買過二、三次毒品，每次
    一千元」等語（詳同上日偵訊筆錄），惟其於偵訊中亦證稱：「是我拜託甲○○
    去買毒品的」等語（詳同上偵訊筆錄），是證人於偵查中所稱「拜託甲○○去買
    毒品」是否即係警訊中所稱向被告購買毒品，實有可疑。況證人乙○○迭於本院
    審理時翻異前詞，堅詞否認有向被告購買毒品海洛因，其於九十一年十月二十一
    日本院審理時證稱：「認識甲○○，我們是朋友關係，我們認識約半年多。我有
    吸食海洛因，我施用八、九個月，我有和甲○○去買海洛因，所以我知道甲○○
    有施用毒品。以前我都找一位朋友叫「啟宏」的人購買毒品，後來找不到「啟宏
    」，甲○○跟我說他有朋友可以買到海洛因，所以我就和甲○○一起購買毒品。
    製作筆錄當時，警方有一邊製作，一邊唸給我聽，但筆錄製作後，我沒有詳細閱
    朗。實際上是我和甲○○二人各出資五百元，向朋友購買三次毒品，再由甲○○
    去購買毒品，我在警局也是這樣說的。我打行動電話給甲○○，約在台南市○○
    街廟口見面之後，交錢給甲○○，甲○○才騎機車買毒品給我，在警訊所言這部
    分均實在。我是用公共電話與甲○○聯絡，我本身沒有行動電話」等語（詳本院
    九十一年十月二十一日訊問筆錄）；「我打電話給被告，我邀他一起出資購買毒
    品，我打電話到被告家，三次我們都各出資五百元，毒品是被告跟他朋友買的，
    被告都是騎機車去購毒品，我在本原街廟口等被告，被告買毒品回來跟我說他是
    向一位叫「啟宏」的人買的，我也認識一位叫「啟宏」的人，但不知道是否同一
    人，我以前也向「啟宏」買過毒品。後來我連絡不到「啟宏」這個人，才找被告
    買毒品。我三次購買毒品，我都是在外面打公共電話與被告聯絡，我家電話是0
    0000000號。（問：提示通聯紀錄，是否你與被告聯絡的？）這兩通應該
    是和被告聯絡購毒的。（問：為何在警局稱向被告購毒？）我當時毒癮發作，又
    因警察有恫嚇我，我怕被刑求，當時警員有拍我一下，我害怕才會那樣說的」等
    語（詳本院九十二年一月十三日審判筆錄），與其前揭於警訊中所供亦見不符，
    故證人乙○○前揭於警、偵訊中不利於被告之指證是否與事實相符，更有疑義。
  (3)又證人乙○○於警訊中指稱：於九十一年六月十八日、十九日及二十一日撥打被
    告所有0000000000號行動電話，向被告購買毒品海洛因，共計三次乙
    情。而被告亦供承上開號碼之行動電話確為伊所使用，經本院向和信電訊股份有
    限公司調取上開行動電話九十一年六月一日至六月三十日止之雙向通聯紀錄，其
    中於九十一年六月二十一日，有乙○○所有之00000000號電話撥打二通
    電話給該行動電話之紀錄，此有和信電訊股份有限公司復函及通聯紀錄乙份在卷
    可稽，惟乙○○於本院訊問時先係稱「都是在外面打公共電話與被告聯絡」，經
    本院提示上開通聯紀錄後，才又改口稱「這兩通應該是和被告聯絡購毒的」，是
    其證述前後不一，實難採信。而乙○○於警訊中係供稱向被告購買毒品，然渠等
    為警查獲之日，所扣案之毒品海洛因一包係被告所有，帶至樺谷飯店，供被告及
    乙○○一起施用，此為被告及乙○○一致之供述，如被告係販賣毒品給乙○○，
    豈有無償提供毒品給乙○○施用之理？故本案實難僅憑證人乙○○前開於警偵訊
    中不利於被告之指訴，遽入被告於罪，已甚明灼。此外，被告係在上開飯店房間
    內施打毒品後，在飯店外為警當場查獲，再根據被告供述於飯店房間內查獲乙○
    ○，並扣得海洛因一小包及注射針筒二支之事實，已據被告及乙○○於警訊中供
    述在卷，且乙○○於本院審理中證稱：「因警方先查獲甲○○，後來甲○○帶警
    到樺谷飯店抓獲我，我懷恨甲○○報警查獲我，才這樣說的」等語（詳本院九十
    一年十月二十一日訊問筆錄），故被告辯稱證人挾怨誣指，亦非無據。
五、綜上各情相互參酌，實難僅憑證人乙○○於警、偵訊中尚有瑕疵之供詞暨前後不
    一之指訴遽入被告於罪，且本案僅扣得被告供自己施用之毒品海洛因一小包及注
    射針筒二支，並未查得數量較多之毒品或其他常見販賣毒品者所用之分裝袋、電
    子秤、分裝勺等分裝工具，無法證明被告確有販賣毒品行為，此外，復查無其他
    積極證據足以證明被告確有公訴人前揭指訴販賣第一級毒品海洛因之犯行，被告
    犯行應屬不能證明，應諭知被告無罪之判決，以免冤抑。
據上論斷，應依刑事訴訟法第三百零一條第一項前段，判決如主文。
本案經檢察官陳慧玲到庭執行職務。
中      華      民      國      九十二      年    一    月    二十七    日
                                  臺灣臺南地方法院刑事第七庭
                                          法  官  黃  光  進
右正本證明與原本無異。
如不服本判決，應於判決送達後十日內，向本院提出上訴狀。
                                          書記官  李  珍  瑩
中      華      民      國      九十二      年    一    月    二十七    日


司法院資訊處製作；財團法人民間司法改革基金會備份。
